【裁判字號】    90,小,1
【裁判日期】    900919
【裁判案由】    返還墊款等
【裁判全文】
臺灣臺中地方法院小額民事判決  九十年度小字第一號
    原      告  甲○○
    被      告  乙  ○
                丙○○
右當事人間請求返還墊款等事件，本院判決如左：
一、主    文
被告應各給付原告新台幣壹萬玖仟佰元，及均自民國九十年三月八日起，至清償日
止，按週年利率百分之五計算之利息。
原告其餘之訴駁回。
訴訟費用新台幣壹仟肆佰陸拾貳元由被告負擔百分之四十二；餘由原告負擔。
本判決原告勝訴部分，得假執行。但被告乙○、丙○○如於假執行程序實施前，分別
以新台幣壹萬玖仟佰元為原告預供擔保，得免為假執行。
二、爭執事項
    原告起訴主張其於民國八十八年七月一日起以每月租金新台幣（下同）三萬五千
    元向訴外人林昭雄承租坐落台中縣太平市○○里○○路一０三巷三六號房屋（一
    至三樓），其中一、二樓由原告經營「水車舫泡沬紅茶店」，三樓則為原告之住
    處，嗣因經營不善而暫停營業。嗣於八十九年五月一日原告與被告及訴外人蔡進
    榮訂立投資契約，以六十萬元頂讓上揭「水車舫泡沬紅茶店」，並分成五股，原
    告占五分之二，被告及訴外人蔡進榮則各占五分之一，房租則約定每月為二萬五
    千元。簽約後因店內裝潢稍嫌陳舊，需小幅重新裝潢及油漆粉刷，兩造乃同意裝
    潢及油漆粉刷等費用依兩造投資比例分擔，並同意將裝潢及準備開業等事宜交由
    原告進行；嗣原告及積極進行雇工裝潢及粉刷等工作，計原告支出之費用如下：
    裝潢費用十八萬元、油漆費用五萬三千元、水泥工程費用三萬元、購買冷凍櫃一
    萬八千元、不鏽鋼水槽二千元、支出礦泉水一千七百六十元、電費八千四百二十
    一元及房租十二萬五千元（八十九年五月一日起至同年九月一日止），以上合計
    支出四十一萬八千一百八十一元；扣除自兩造之投資準備金所提出給付之六萬三
    千九百元，原告合計支出三十五萬四千二百八十一元，被告應依投資比例各負擔
    五分之一為七萬零八百五十六元，然被告除前已經交付原告各二萬五千元外，其
    餘四萬五千八百五十六元則迄未給付，屢經原告催討，均置之不理。爰提起本訴
    ，求為判決被告應各給付原告四萬五千八百五十六元，並自起訴狀繕本送達之翌
    日即九十年三月八日起至清償日止，按週年利率百分之五計算之法定遲延利息，
    並陳明願供擔保，請准宣告假執行；提出房屋租賃契約書、水車舫泡沬紅茶店投
    資契約書、裝潢費用收據、油漆費用收據、水泥工程費用收據、冷凍櫃及水槽收
    據各一件及存證信函二件為證，並聲請訊問證人陳成宗、廖振堂。被告則對原告
    提出之投資契約之真正不爭執，惟否認有同意原告進行裝潢及油漆粉刷等工作，
    故因此所支出之費用應由原告自行負擔；又原告提出各項裝潢及油漆粉刷、水泥
    程費等，被告均否認其文書之真正，應由原告負舉證責任，且前揭費用亦不屬於
    兩造投資契約第五條所約定之修繕費用，不能令被告負擔。又被告除交付投資款
    十二萬元外，另又各支付五萬元之營業準備金及各交付二萬五千元予原告，其中
    準備金中之六萬三千九百元已用於支付原告所指之費用，合計被告於與原告簽約
    後，已交付七萬五千元，顯已經超過原告請求被告應分擔之費用，其不能再向被
    告請求，理應甚明。又原告主張房租支出部分，該房屋出租人迄今未收到租金，
    是原告並未墊付甚明。爰求為判決駁回原告之訴，並聲明如受不利判決，願供擔
    保，請准宣告免假執行；提出存證信函三件、存摺、支票存根及使用紀錄、國稅
    局函文各一件為證。
三、理由要領
  (一)本件原告主張其與被告及訴外人蔡進榮簽訂「水車舫泡沬紅茶店」之投資契約，
    約定共同經營該店，並分成五股，原告占五分之二，被告及訴外人蔡進榮則各占
    五分之一等事實，業據原告提出水車舫泡沬紅茶店投資契約書一件為證，且為被
    告所不爭執，堪信原告主張此部分事實為屬真實。另原告主張關於該店需重新裝
    潢及油漆粉刷，兩造同意費用之支出依兩造投資比例分擔，並同意將裝潢及準備
    開業等事宜交由原告進行等事實，則為被告所否認，並以未同意由原告裝潢及粉
    刷，且否認原告提出單據之真正等置辯。按原告對於自己主張之事實已盡證明之
    責後，被告對其主張，如抗辯其不實並提出反對之主張者，則被告對其反對之主
    張，亦應負證明之責，此為舉證責任分擔之原則，最高法院十八年上字第二八五
    五號判例可資參照。經查，原告於兩造簽訂投資契約後，確有僱工對上揭泡沬紅
    茶店為裝潢、油漆及購買營業設備冷凍櫃及不鏽鋼水槽等事實，業據原告提出裝
    潢費用收據、油漆費用收據、水泥工程費用收據、冷凍櫃及水槽收據等各一件為
    證；且經訊問為裝潢之證人陳成宗及為油漆之證人廖振堂均結證確有為上揭工程
    及向原告收取原告主張之費用，自堪信原告主張之為屬真實，被告僅空言否認，
    而未就其反對負舉證之責任，自不足採。又被告雖辯稱其等並未同意由原告僱工
    裝潢等；然查兩造於簽約後，原告僱工裝潢之期間，被告均有到場，而明知其事
    ，業據證人陳成宗、廖振堂證述明確；且參以兩造簽約後，有於台中商業銀行台
    中分行設立原告及被告之聯名帳戶，並存入十萬元之準備金，而原告上揭支出中
    其中有六萬三千九百元係由該帳戶中先行支付，則為兩造所不爭執，並有被告提
    出之存摺影本一件在卷可稽；又為修繕事宜，原告復分別向被告收取二萬五千元
    ，亦為兩造所不爭執；據此可知，如非兩造同意由原告裝潢及粉刷系爭店面，並
    準備營業事宜，則被告應不可能同意該等支出由聯名帳戶之準備金中預為支出，
    及又分別給付原告二萬五千元；是被告此部分所辯亦應不足採。再被告雖以台中
    商業銀行台中分行之聯名帳戶中十萬元之準備金均為被告所存入，並提出存摺影
    本及支票存根及使用紀錄等為證；然則為原告所否認，並以該聯名帳戶中之十萬
    元係由每一股出資二萬元供作營業準備金之用者，存入之支票雖為被告乙○之支
    票，然係其以被告乙○交付之支票向其換取現金後，由被告乙○存入者。查該聯
    名帳戶既係由原告與被告等人共同具名開設之聯名帳戶，經驗上即應推論帳戶內
    之金額為聯名之人所共同提出者，雖原告以帳戶內之金額有二筆是以被告乙○之
    支票存入者，固據其提出存摺影本及支票存根及使用紀錄為證；然查該帳戶係於
    八十九年四月二十日開戶時，一次以現金二萬九千三百六十元及面額各為一萬零
    四十元、六萬零六百元支票二紙存入開戶者，應不足證該帳戶內之全部金額為被
    告所提出者，更無法認係被告二人各提出五萬元；且既係兩造為經營上揭泡沬紅
    茶店之營業準備金，依兩造投資契約之約定，被告對之並無單獨提出之義務，尚
    不得以該準備金中有部分金額係以被告乙○之支票存入，即認全部十萬元均為被
    告所提出者，是被告此部分主張亦不可採。從而，依兩造投資契約第五條「投資
    人需支付每月開銷支出，計有：房租、員工薪資、進出貨物、水電話費、修繕及
    其餘開銷等店內所有支出費用」之約定，且該費用既由原告先行支出，自得請求
    被告依其投資所占比例返還。
  (二)而原告主張其支出之金額為裝潢費用十八萬元、油漆費用五萬三千元、水泥工程
    費用三萬元、購買冷凍櫃一萬八千元、不鏽鋼水槽二千元、支出礦泉水一千七百
    六十元、電費八千四百二十一元及房租十二萬五千元（八十九年五月一日起至同
    年九月一日止），以上合計支出四十一萬八千一百八十一元；扣除由兩造之投資
    準備金所提出給付之六萬三千九百元，原告合計支出三十五萬四千二百八十一元
    ，被告應依投資比例各負擔五分之一為七萬零八百五十六元；再分別扣除被告已
    經交付之二萬五千元外，被告應分別給付原告四萬五千八百五十六元等語。然查
    ，關於裝潢費用、油漆費用、水泥工程費用、購買冷凍櫃、不鏽鋼水槽、礦泉水
    等費用固已經原告提出各項單據為證，且為修繕及營業準備所需者，應足認定外
    ；其餘電費部分因該店面二、三樓共用一電錶，無法與原告所居住之三樓電費分
    別計算，業經原告捨棄而僅請求一樓部分之電費六百三十八元，並提出電費收據
    二紙為證，堪信為真。其餘關於房租十二萬五千元部分，被告主張原告並未有該
    項支出，則為原告所自認，是原告既未有該項支出，自不得先行請求被告分擔該
    筆費用；綜上，原告所主張之金額應僅在二十八萬五千三百九十八元（計算式：
    一八００００＋五三０００＋三００００＋一八０００＋二０００＋一七六０＋
    六三八＝二八五三九八元）之範圍內為屬有據，其餘部分應不可採。扣除已由兩
    造之營業準備金支出之六萬三千九百元，原告支出之金額為二十二萬一千四百九
    十八元；依兩告投資契約之約定被告應各負擔五分之一，其金額為四萬四千三百
    元，而被告二人均已分別給付原告二萬五千元，自應再予扣除，是原告請求之金
    額應僅在一萬九千三百元之範圍內為有理由，逾此部分之請求，則為無理由，應
    予駁回。
  (三)本件係小額訴訟，本院所為被告敗訴部分之判決，應依職權宣告假執行；被告陳
    明願供擔保請准宣告免為假執行，核無不合，爰酌定相當擔保金額准許之。又原
    告敗訴部分雖陳明願供擔保聲請宣告假執行，惟本件係小額訴訟民事事件，如為
    被告敗訴之判決，應依職權宣告假執行，原告請求供擔保宣告假執行，僅為促請
    法院為職權之行使，是其此部分假執行之聲請，本院自無庸為准駁之宣告，附此
    敘明。
據上論結，本件原告之訴為一部有理由，一部無理由，依民事訴訟法第四百三十六條
之二十三、第四百三十六條第二項、第七十九條但書、第四百三十六條之十九、第四
百三十六條之二十、第三百九十二條，判決如主文。
中      華      民      國    九十      年      九      月      十九    日
                                臺灣臺中地方法院民事第三庭
~B法      官  林源森
右為正本係照原本作成
如不服本判決，應於判決送達後二十日內，以判決違背法令為理由，向本院提出上訴
狀並表明上訴理由（上訴理由應表明一、原判決所違背之法令及其具體內容；二、依
訴訟資料可認為原判決有違背法令之具體事實），如於本判決宣示後送達前提起上訴
者，應於判決送達後二十日內補提上訴理由書（須附繕本）
中      華      民      國    九十      年      九      月      二十     日
~B法院書記官


司法院資訊處製作；財團法人民間司法改革基金會備份。
